臺灣高等法院高雄分院刑事判決　　　　 96年度上訴字第306號
上　訴　人　臺灣屏東地方法院檢察署檢察官
被　　　告　乙○○
選任辯護人　周春米律師
上列上訴人因被告強盜案件，不服臺灣屏東地方法院95年度訴字
第731 號中華民國95年12月12日第一審判決（起訴案號：臺灣高
雄地方法院檢察署95年度偵字第4889號），提起上訴，本院判決
如下：
    主  文
原判決撤銷。
乙○○犯強盜罪，處有期徒刑伍年貳月。
    事  實
一、乙○○於民國95年8 月12日凌晨4 時50分許，進入屏東縣屏
    東市○○路280 號之7-11統一便利商店內，請店員甲○○代
    叫計程車，甲○○表示不知計程車車行之電話，乙○○即請
    甲○○打電話詢問查號台後代為打電話至車行叫車。嗣於甲
    ○○撥打電話詢問時，乙○○竟意圖為自己不法之所有，基
    於強盜之犯意，趁機走入櫃臺內，先搶走電話自己向車行叫
    車，迨講完電話後，即以左手勒住甲○○之脖子，告知甲○
    ○不要亂動否則要勒死甲○○，並試圖以右手打開櫃臺收銀
    機，因收銀機無法打開，乙○○即抓甲○○之頭撞收銀機，
    再繼續勒住甲○○脖子，要求甲○○打開收銀機，甲○○因
    遭受上開強暴、脅迫行為，致不能抗拒，乃依乙○○指示打
    開收銀機，乙○○隨即放開甲○○，強取收銀機內之現金新
    臺幣（下同）2,320 元（其中含100 元紙鈔15張及硬幣820
    元），將現金裝入長褲右側口袋後，再勒住甲○○脖子將甲
    ○○帶往店門口，並準備搭上計程車時，甲○○趁機掙脫，
    適有員警接獲報案稱該處有人滋事而前來查看，甲○○立即
    向員警報案，經警當場查獲已上車但尚未離去之乙○○。
二、案經屏東縣警察局屏東分局報請臺灣屏東地方法院檢察署檢
    察官偵查起訴。
    理  由
壹、程序方面：按被告以外之人（包括證人、鑑定人、告訴人、
    被害人及共同被告等）於審判外之陳述雖不符刑事訴訟法第
    159 條之1 至之4 等4 條之規定，而經當事人於審判程序同
    意作為證據，法院審酌該言詞陳述或書面陳述作成時之情況
    ，認為適當者，亦得為證據；當事人、代理人或辯護人於法
    院調查證據時，知有刑事訴訟法第159 條第1 項不得為證據
    之情形，而未於言詞辯論終結前聲明異議者，視為有前項之
    同意，同法第159 條之5 定有明文。本件證人甲○○於警詢
    所為之陳述，其性質雖屬傳聞證據，檢察官、被告及其辯護
    人於法院審理提示調查證據時，均知悉有同法第159 條第1
    項原則上不得作為證據之情形，而均未於言詞辯論終結前聲
    明異議，本院審酌上開警詢之陳述作成時，並無不當取供之
    情形，認為以之作為本案之證據亦屬適當，是甲○○於警詢
    所為之證言應具有證據能力。
貳、實體方面：
一、訊據被告乙○○對前揭犯罪事實於偵查、原審及本院審理中
    均承坦不諱，核與證人甲○○於警詢之證述相符（見警卷第
    13-15 頁），並有贓物認領保管單1 紙、監視器翻拍照片及
    現場模擬照片9 幀及呼氣酒精濃度測試報告在卷可憑（見警
    卷第23-29 頁），被告之自白核與事實相符，本件事證明確
    ，被告犯行洵堪認定。
二、核被告乙○○所為，係犯刑法第328 條第1 項之強盜罪。其
    先出手勒住被害人甲○○脖子，並恐嚇甲○○不要亂動，否
    則要勒死甲○○，及抓甲○○之頭撞收銀機，再繼續勒住甲
    ○○脖子，要求甲○○打開收銀機等行為，乃本件強盜罪之
    強暴、脅迫行為的一部分，自不另論刑法第304 條之強制罪
    及第305 條之恐嚇危害安全罪（甲○○未提傷害告訴）。被
    告強盜取得上開現金後，又再勒住甲○○脖子將甲○○帶往
    店門口，並準備搭上計程車時，甲○○趁機掙脫，此行為仍
    與先前勒住甲○○脖子之行為時間密接，而在同一地點為之
    ，依社會通念難以區別為兩個獨立的行為，仍屬接續一行為
    ，整體觀察仍為強盜行為之一部分，不另論罪。原審認定被
    告強盜犯行明確，而予論科，並說明「被告經警查獲時，測
    得呼氣酒精濃度為每公升0.92亳克，有酒精濃度測試紀錄表
    在卷可參，一時失省，而觸犯刑章，又其以徒手犯罪之手段
    及施強暴行為之程度尚屬輕微，且強盜所得財物價值非鉅，
    若處刑法第328 條第1 項普通強盜罪最輕法定本刑5 年有期
    徒刑，仍嫌過重，本件依被告犯罪之情狀，顯有情輕法重之
    情形，其犯罪情狀尚堪憫恕」等情，而依刑法第59條規定，
    酌減其刑，固非無見。按「犯罪之情狀顯可憫恕，認科以最
    低度刑仍嫌過重者，得酌量減輕其刑。」刑法第59條固有明
    文，惟衡諸被告下手為本件強盜之前，先以案發現場超商內
    之電話叫計程車，作為其強盜後逃離現場之交通工具，足見
    其強盜前已預先規劃逃亡方法。又其勒住被害人脖子後，下
    手要打開收銀機未果，即抓甲○○之頭撞收銀機，再繼續勒
    住甲○○脖子，要求甲○○打開收銀機，得手後又勒住甲○
    ○的脖子，將甲○○帶往門口，其目的顯係防止甲○○在其
    往門口逃跑之際，作出防礙其逃逸，綜其行為之連結性及目
    的性觀之，其行為合乎生活經驗及行為邏輯，其行為之前雖
    有飲酒，然並未因而使其對外界事物之認知及決定能力顯低
    於一般正常人甚明，且其強盜之手段係以徒手勒住被害人之
    脖子，及抓被害人的頭去撞收銀機，具相當之暴力性，情節
    難謂輕微，對被害人之身心傷害及社會治安之均有相當之危
    害，並無論以最低刑度仍嫌過重之情形，原判決引用刑法第
    59條酌減被告之刑，尚有未合，檢察官執此提起上訴，為有
    理由，原判決自應由本院撤銷改判。爰審酌被告深夜於超商
    內公然以上開強暴、脅迫之方法強盜他人財物，惡性非輕，
    對被害人身心及社會治安均有相當之損害，原不宜輕判，惟
    念其為76年1 月25日生，行為時年僅19歲，尚無不良前科紀
    錄，有臺灣高等法院被告前案紀錄表附卷可稽，一時失慮，
    而觸犯刑章，犯後亦坦承犯行，並與被害人甲○○達成和解
    （見原審卷第20頁和解書），態度尚稱良好等一切情狀，量
    處如主文第2 項所示之刑。
據上論斷，應依刑事訴訟法第369 條第1 項前段、第364 條、
第299 條第1 項前段，刑法第328 條第1 項，判決如主文。
本案經檢察官郭振昌到庭執行職務。
中　　華　　民　　國　　96　　年　　5 　　月　　21　　日
                  刑事第八庭    審判長法  官  李炫德
                                      法  官  簡志瑩
                                      法  官  蔡國
以上正本證明與原本無異。
如不服本判決應於收受本判決後10日內向本院提出上訴書狀，其
未敘述上訴理由者，並得於提起上訴後10日內向本院補提理由書
狀（均須按他造當事人之人數附繕本）「切勿逕送上級法院」。
中　　華　　民　　國　　96　　年　　5 　　月　　21　　日
　　　　　　　　　　　　　　　　　　　書記官  顏惠華
附錄本件判決論罪科刑法條：
中華民國刑法第328條第1項
意圖為自己或第三人不法之所有，以強暴、脅迫、藥劑、催眠術
或他法，至使不能抗拒，而取他人之物或使其交付者，為強盜罪
，處5 年以上有期徒刑。
